# 请教陈版主间接购买少数股权单体及合并处理问题

提问人：tzcpa011 时间：2013-01-02 09:23:34
请教间接收购少数股东股权的处理（同时达到非同一控制下企业合并） http://bbs.esnai.com/thread-4697798-1-1.html 请教陈老师，您关于间接收购少数股权的帖子中回复到： “如果C除了对B的股权投资以外，还拥有其他构成业务的资产和负债的，则应当把C的购买价款按照一定的比例分解到这两部分，分别按照购买少数股权和非同一控制下企业合并的原则处理。”是否可以理解为A单体报表上即将对C的收购价款分割成两部分，合并报表以分割后的数据为基础计算对C 的商誉并抵销（即剔除对B长投部分的影响），C对B的长投合并上全部抵消资本公积后按照A单体报表重新确认对B 长投的金额确认购买少数股权的影响并抵销？ 万分感谢！

回答人：chenyiwei
A的单体报表上将收购C股权的价款正常确认为一项长期股权投资。个别报表层面上不分拆。 合并报表层面，应根据“C对B的股权投资”和“C的其他资产和负债”这两部分的相对公允价值比例将取得C股权的成本分摊到这两部分。分摊到“C对B的股权投资”的部分金额与B的该部分少数股权在A的合并报表层面的价值之间的差额按权益性交易原则处理；分摊到“C的其他资产和负债”的部分金额作为非同一控制下合并的成本，与C的除了对B的长投以外的其他可辨认净资产公允价值之间的差额作为商誉或者负商誉处理。

回答人：chenyiwei
回复 tzcpa011 的帖子
A单体账面对C的长投成本减去C对B的长期股权投资的公允价值后得到“C的其他业务的整体公允价值”，再减去“C的其他业务对应的可辨认资产、负债的公允价值”后的差额，即为在合并报表层面应确认的商誉或者负商誉。
分配到“C对B的股权投资”的这部分购买对价，与对应的B公司净资产份额在合并报表层面的帐面价值（自购买日起持续计算的金额）
之间的差额作为合并报表层面的权益性交易处理，直接调整合并报表层面的股东权益，不形成商誉或者负商誉。

回答人：chenyiwei
回复 tzcpa011 的帖子
在你所举的例子中，C的可辨认净资产整体的公允价值为 200 ，C对B的长期股权投资的公允价值为 50 （即C的其他可辨认净资产的公允价值为 150 ），A对C的合并成本（占C的 80 ％股权）为 200 。基于全部商誉均归属于C的其他可辨认净资产（构成业务）的假设：
C的其他经营性业务的整体公允价值＝200/80%-50=200，总计商誉＝ 200 － 150 ＝ 50 ，合并报表层面实际确认商誉＝ 50 80%=40 。
合并报表层面应调整的资本公积＝ C 对 B 长期股权投资的公允价值 50 － B 公司可辨认净资产在合并报表层面的帐面价值30%。

提问人：tzcpa011 时间：2013-01-02 10:44:31
十分感谢陈版解惑！！！ 1,分摊到“C的其他资产和负债”的部分金额作为合并成本对C进行抵销，以此计算出的商誉与以C全部公允净资产计算的商誉差额如何抵销？借：C权益类公允 商誉（分摊合并成本） 差额（通过资本公积抵销？） 贷：长投（A公允） 少数股权 2,合并对B抵销时（综合考虑A及C对B的份额）： 抵销C对B评估增值 借：资本公积 贷：长投（A间接对B比例30%部分）
权益类抵销时： 借:B权益类 差额（资本公积） 贷：长投（60%+30%×80%）×B账面净值 少数股权是否可做上述理解？

回答人：chenyiwei
不应存在“以此计算出的商誉与以C全部公允净资产计算的商誉差额如何抵销”的问题，因为分配到“C对B的股权投资”的这部分购买对价不应产生商誉，商誉全部归属于“C的其他构成业务的资产和负债”。

提问人：tzcpa011 时间：2013-01-03 02:17:06
回复 chenyiwei 的帖子
陈老师，“A对C的合并成本（占C的 80 ％股权）为200”是指合并层面上A对C的合并成本（本例中金额等于A个别报表上对C的投资成本，若为分步购买形成非同合并，则为购买日之前所持股权于购买日的公允价值+购买日支付的公允价值之和？），而不是将合并成本在对B的投资公允值和其他构成业务的公允值按比例分摊之后属于其他构成业务部分的合并成本？
如果直接为合并成本的话，本题中商誉可以直接计算：商誉=合并成本-C公司可辨认净资产公允值份额=200-200*80%=40； 同时合并层面上应调整的资本公积金额也就直接为对C评估时其对B公司长投增值部分金额，合并层面直接冲减资本公积即可。 可否？

回答人：chenyiwei
也可以这样理解。